【裁判字號】    99,監,27
【裁判日期】    990630
【裁判案由】    變更為輔助宣告
【裁判全文】
臺灣臺北地方法院民事裁定                99年度監字第27號
    聲  請  人  林俊銘
                林助油
上列聲請人聲請變更監護宣告為輔助宣告事件，本院裁定如下：
    主      文
變更林助油（男、民國 ○○ 年 ○ 月 ○ 日生、身分證統一編號：
Ｚ000000000 號）為受輔助宣告之人。
選定林俊銘（男、民國  ○○ 年 ○ 月 ○○ 日生、身分證統一編號
：Ｚ000000000 號）為受輔助宣告之人之輔助人。
聲請費用新臺幣壹仟元由受輔助宣告之人負擔。
    理    由
一、按民法總則中華民國97年5 月2 日修正之條文施行前，已為
    禁治產宣告者，視為已為監護宣告，於修正施行後，適用修
    正後之規定，民法總則施行法第 4 條第 2 項定有明文。查
    民法總則關於禁治產宣告之規定，已於民國  97 年 5 月 2
    日修正為監護之宣告及輔助之宣告，並於  98 年 11 月 23
    日施行，故本件聲請人前經宣告為禁治產人，依前開規定，
    應視為聲請人已為監護宣告，先予敘明。
二、次按對於因精神障礙或其他心智缺陷，致不能為意思表示或
    受意思表示，或不能辨識其意思表示之效果者，法院得因本
    人、配偶、四親等內之親屬、最近一年有同居事實之其他親
    屬、檢察官、主管機關或社會福利機構之聲請，為監護之宣
    告、受監護之原因消滅，而仍有輔助之必要者，法院得依第
    15  條之 1 第 1 項規定，變更為輔助之宣告，民法第  14
    條第 1 項、第 4 項分別定有明文。又法院對於變更監護宣
    告為輔助宣告之聲請，認有理由者，應以裁定變更之，民事
    訴訟法第 624 條之 6 第 1 項明文規定。
三、本件聲請意旨略以：聲請人為林助油前曾因老年失智症，經
    加拿大卑詩省地方法院裁定聲請人應受禁治產宣告，聲請人
    林俊銘即聲請人林助油之子為禁治產宣告人之監護人，經鈞
    院以 96 年度家聲字第  380 號裁定認可加拿大卑詩省地方
    法院監護事件民事裁定，嗣經延醫診治後聲請人之精神狀況
    已有回復，惟其為意思表示或受意思表示，或辨識其意思表
    示效果之能力，仍顯有不足，為此聲請變更為輔助宣告等語
    。
四、經查，聲請人上開主張之事實，業據提出戶籍謄本、中華民
    國身心障礙手冊、96 年度家聲字第 380 號裁定影本、臨床
    失智評估量表、日常生活功能量表等件附卷可稽，堪信為真
    實；又本院審驗林助油之心神狀況，並採用亞東紀念醫院鑑
    定醫師鄭懿之之精神鑑定報告書，認聲請人林助油經診斷為
    老年失智症，首次診斷至今已有五年，目前認知功能有所缺
    損，對管理處分自己財產之能力需由他人給予經常性之協助
    ，回顧聲請人過往病史，包括家人觀察與客觀的認知功能評
    估，近二年認知功能退化速度確實漸趨平緩，甚至較 97 年
    評估時顯好轉，其程度使其為意思表示或受意思表示，或辨
    識其意思表示效果之能力，仍顯有不足，建議為輔助宣告，
    此有本院訊問筆錄及亞東紀念醫院精神鑑定報告書存卷足佐
    。綜上，本院認聲請人已非完全不能為意思表示或受意思表
    示，或不能辨識其意思表示，則聲請人聲請變更為輔助宣告
    ，爰依法宣告林助油為受輔助宣告之人。
五、經查聲請人主張之事實，業據其提出戶籍謄本、同意書等件
    為證，堪信為真實。本院審酌聲請人林助油前經宣告為禁治
    產人時，其長子即聲請人林俊銘任監護人，並經林助油之家
    屬同意，依受輔助宣告之人之最佳利益，爰選定聲請人林俊
    銘為為受輔助宣告之人林助油之輔助人。
六、依民事訴訟法第  624 條之 6、第 608 條第 1 項，裁定如
    主文。
中    華    民    國    99    年    6     月    30    日
                        家事法庭法  官  彭南元
以上正本證明與原本無異。
如不服本裁定關於選定輔助人之部分，應於裁定送達後10日內向
本院提出抗告狀；其餘關於輔助宣告之部分，不得抗告。
中    華    民    國    99    年    6     月    30    日
                                書記官  尹遜言

司法院資訊處製作；財團法人民間司法改革基金會備份。
